臺灣高雄地方法院刑事判決　　　　　　　96年度訴字第3006號
公　訴　人　臺灣高雄地方法院檢察署檢察官
被　　　告　甲○○
　　　　　　　　　　　號
上列被告因違反毒品危害防制條例案件，經檢察官提起公訴（96
年度毒偵字第5399、5434號），被告於本院準備程序中為有罪之
陳述，經合議庭裁定由受命法官依簡式審判程序獨任審理，判決
如下：
    主  文
甲○○施用第一級毒品，累犯，處有期徒刑拾月。扣案海洛因壹
包（驗後重零點貳壹柒公克）及殘留第一級毒品海洛因之注射針
筒壹支、膠袋壹個，均沒收銷燬之；扣案之注射針筒壹支沒收。
    事實及理由
一、按本案被告甲○○所犯係死刑、無期徒刑、最輕本刑為3 年
    以上有期徒刑以外之罪，其於準備程序就前揭被訴事實為有
    罪之陳述，經受命法官告知簡式審判程序之旨，並聽取其與
    公訴人之意見後，本院認無不得或不宜改依簡式審判程序進
    行之情形，爰依刑事訴訟法第273 條之1 第1 項規定，裁定
    本件由受命法官獨任進行簡式審判程序，合先敘明。
二、本件犯罪事實均引用檢察官起訴書之記載（如附件）。
三、上揭施用第一級毒品海洛因之犯罪事實，業據被告於警偵訊
    及本院審理時均供認不諱，且被告於96年5 月8 日及96年6
    月23日所採集之尿液，經送檢驗結果，均呈毒品嗎啡陽性反
    應，此有高雄市立凱旋醫院濫用藥物尿液檢驗報告2 紙在卷
    可證；又扣案之白色粉末1 包，經送高雄市立凱旋醫院檢驗
    ，含有海洛因成分，有高雄市立凱旋醫院藥物成品檢驗鑑定
    書1 紙附卷可證；再扣案之注射針筒1 支、膠袋1 個，經送
    請高雄醫學大學附設中和紀念醫院鑑定結果呈海洛因陽性反
    應、有該院編號9508-27 、29號檢驗報告書各1 紙附卷可佐
    （參本院卷第37、39頁）；復有被告供承為其所有預供施用
    海洛因所用之注射針筒1 支（經本院送鑑定並無海洛因成分
    殘留，呈陰性反應，參本院卷第38頁之檢驗報告）扣案足佐
    。綜上，足認被告自白與證據相符，其確有施用第一級毒品
    海洛因之犯行，洵堪認定。
四、按刑事法若干犯罪行為態樣，本質上原具有反覆、延續實行
    之特徵，立法時既予特別歸類，定為犯罪構成要件之行為要
    素，則行為人基於概括之犯意，在密切接近之一定時、地持
    續實行之複次行為，倘依社會通念，於客觀上認為符合一個
    反覆、延續性之行為觀念者，於刑法評價上，即應僅成立一
    罪。學理上所稱「集合犯」之職業性、營業性或收集性等具
    有重複特質之犯罪均屬之，例如經營、從事業務、收集、販
    賣、製造、散布等行為概念者均是（最高法院95年度台上字
    第1079號裁判意旨參照）。而毒品危害防制條例第2 條第1
    項規定的毒品，原即具有成癮性，毒品危害防制條例所規定
    之施用毒品行為，衡諸施用毒品者之吸食慣性及社會常情，
    本即具有毒品成癮而反覆施用之性質，又該條例既依成癮性
    、濫用性及對社會危害性而將毒品分為四級，且僅規定處罰
    施用第一、二級毒品，足見毒品危害防制條例所處罰施用第
    一級毒品，其構成要件之行為要素係具有成癮、濫用之反覆
    、延續實行，依社會通念於客觀上乃符合一個反覆、延續性
    之行為觀念，而屬於集合犯。經查：本件被告既自承其有施
    用海洛因的習慣，每天都要施用一次以上等語，且觀諸卷附
    臺灣高等法院被告前案紀錄表，被告自86年間起即因多次施
    用毒品案件，經判刑、送觀察勒戒及強制戒治，復於本案又
    因施用第一級毒品遭查獲，顯見被告確有施用毒品之慣行，
    揆諸前揭說明，其習慣性、多次並反覆施用第一級毒品之行
    為，應予評價為「集合犯」之包括一罪。
五、故被告於前開時地，施用海洛因之行為，係犯毒品危害防制
    條例第10條第1 項之施用第一級毒品罪。被告為施用而持有
    第一級毒品之行為，為施用毒品之行為所吸收，不另論罪。
    再被告有如事實欄所述之科刑及執行紀錄，有臺灣高等法院
    被告全國前案紀錄表可按，其於上開徒刑執行完畢後5 年內
    ，再故意犯本件最重本刑為有期徒刑以上之罪，為累犯，應
    依刑法第47條第1 項之規定加重其刑。爰審酌被告前已因施
    用毒品案件經觀察勒戒、強制戒治及刑罰處罰後，本應徹底
    戒除毒癮，而今竟繼續施用毒品，顯見並無戒除毒害之決心
    ，然念其施用毒品乃自戕一己之身體健康，行為本身對社會
    所造成之危害並非直接、鉅大，且犯後坦承犯行，態度良好
    ，並考量本件被告施用毒品之時間、次數等一切情狀，量處
    如主文所示之刑，以資懲儆。又被告所犯本罪之犯罪時間係
    在96年4 月24日以後，不符中華民國九十六年罪犯減刑條例
    減刑之規定，自不得依前開規定減刑，附此敘明。
六、至扣案之白粉1 包（驗後重0.217 公克）經送驗結果確含第
    一級毒品海洛因成分，已如前述，包裝袋部分，因包覆毒品
    海洛因，衡情顯難與毒品完全析離，應一體視同毒品，均應
    依毒品危害防制條例第18條第1 項前段規定，宣告沒收銷燬
    之。另扣案之注射針筒1 支、膠袋1 個，經本院送驗結果確
    均呈海洛因成份反應之事實，亦如前述，其上既殘留海洛因
    殘渣，與該海洛因殘渣已無法分析剝離，應視同毒品，應依
    毒品危害防制條例第18條第1 項前段規定宣告沒收並銷燬之
    。又扣案之注射針筒1 支係被告所有供施用海洛因之用，業
    據被告供明在卷，爰依刑法第38條第1 項第2 款之規定，併
    予宣告沒收。
據上論斷，應依刑事訴訟法第273 條之1 第1 項、第299 條第1
項前段、第310 條之2 、第454 條第2 項，毒品危害防制條例第
10條第1 項、第18條第1 項前段，刑法第11條、第47條第1 項、
第38條第1 項第2 款，判決如主文。
本案經檢察官高嘉惠到庭執行職務。
中　　華　　民　　國　　96　　年　 　8　　月　　24　　日
                  刑事第四庭  法　官　林意芳
以上正本證明與原本無異。
如不服本判決應於收受本判決後10日內向本院提出上訴書狀，並
應敘述具體理由，如未敘述上訴理由者，應於上訴期間屆滿後20
日內補提理由書狀於本院（均須按他造當事人之人數附繕本）「
切勿逕送上級法院」。
中　　華　　民　　國　　96　　年　 　8　　月　　24　　日
　　　　　　　　　　　　　　  書記官  曾秀鳳
附錄本案論罪科刑之法條：
毒品危害防制條例第10條
施用第一級毒品者，處 6 月以上 5 年以下有期徒刑。
施用第二級毒品者，處 3 年以下有期徒刑。
